【裁判字號】    97,上易,173
【裁判日期】    970731
【裁判案由】    損害賠償
【裁判全文】
臺灣高等法院高雄分院民事判決         97年度上易字第173號
上  訴  人  丁○○
訴訟代理人  丙○○
被 上 訴人  乙○○
            財團法人長庚紀念醫院高雄分院
法定代理人  戊○○
訴訟代理人  甲○○
上列當事人間請求侵權行為損害賠償事件，上訴人對於民國96年
10月17日臺灣高雄地方法院96年度附民字第169 號第一審判決提
起上訴，經本院刑事庭移送前來（96年度附民上字第37號），本
院判決如下：
    主  文
上訴駁回。
第二審訴訟費用由上訴人負擔。
    事實及理由
一、本件上訴人主張：被上訴人乙○○受僱於被上訴人財團法人
    長庚紀念醫院高雄分院（下稱高雄長庚醫院），擔任腦神經
    外科醫師，明知上訴人於民國93年4 月5 日至高雄長庚醫院
    腦神經外科門診就診之門診紀錄單原本，並無「MALINGNER
    IS SUSPECTED」（擬似偽裝症，「擬」字係「疑」字之誤）
    之記載，竟於93年7 月20日，在其業務作成之「人壽保險股
    份有限公司查詢病患丁○○就醫診療結果摘錄報告」（下稱
    系爭摘錄報告）之診斷結果欄位上，登載「1.擬似偽裝症…
    」字樣，交付美商美國安泰人壽保險公司台灣分公司（下稱
    安泰保險公司），復由安泰保險公司於94年12月5 日，在臺
    灣高雄地方法院94年度保險字第44號民事一案（下稱系爭民
    事案件）中提出系爭摘錄報告作為證據之用，上訴人之父丙
    ○○乃於同年12月8 日至高雄長庚醫院調閱上開門診紀錄單
    影本，發現並無「MALINGNER IS SUSPECTED」之記載，系爭
    摘錄報告登載「1.擬似偽裝症…」字樣，顯係不實，足生損
    害於上訴人，致上訴人於系爭民事案件中，遭法官質疑，造
    成困擾，人格受有嚴重污損，精神倍感痛苦不堪，且為洗刷
    「擬似偽裝症」之不名譽，而聘請律師控告被上訴人乙○○
    ，共支出律師報酬金新台幣（下同）15萬元，為此本於侵權
    行為，請求被上訴人連帶賠償精神慰藉金100 萬元及所支出
    之律師報酬金15萬元等語。聲明求為判決: 被上訴人應連帶
    給付上訴人115 萬元，及自起訴狀繕本送達翌日起至清償日
    止按年息5%計算之利息，並願供擔保請求宣告假執行。
二、被上訴人乙○○則辯稱: 被上訴人乙○○並無如上訴人所主
    張之不法侵權行為情事等語。答辯聲明求為判決：駁回上訴
    人之訴。
三、被上訴人高雄長庚醫院則以：被上訴人乙○○並無變造上訴
    人病歷之情事，上訴人之權利並無損害，被上訴人自毋庸負
    損害賠償責任等語置辯。答辯聲明求為判決：駁回上訴人之
    訴，如受不利判決，願供擔保請求宣告免為假執行。
四、原審以被上訴人乙○○所涉偽造文書案件，判決無罪為由，
    而判決駁回上訴人之訴，上訴人不服，提起上訴。上訴聲明
    求為判決: (一)原判決廢棄。(二)被上訴人應連帶給付上訴人11
    5 萬元，及自起訴狀繕本送達翌日起至清償日止按年息5%計
    算之利息。(三)願供擔保請求宣告假執行。被上訴人則答辯聲
    明求為判決：駁回上訴。
五、按原告之訴，依其所訴之事實，在法律上顯無理由者，法院
    得不經言詞辯論，逕以判決駁回之。此規定於第二審程序準
    用之。民事訴訟法第249 條第2 項、第463 條分別定有明文
    。
六、次按移送民事庭之附帶民事訴訟，其起訴有不合刑事訴訟法
    第487 條第1 項所定之要件，即屬民事訴訟法第249 條第1
    項第6 款所謂起訴不備其他要件。又按刑事法院得依刑事訴
    訟法第504 條第1 項規定，將附帶民事訴訟以裁定移送於該
    法院民事庭者，以刑事部分宣告被告有罪之判決者為限，至
    刑事訴訟諭知無罪之判決，刑事法院本應依同法第503 條第
    1 項前段規定以判決駁回原告之訴，如誤以裁定移送於民事
    庭，其訴之不合法，不因移送民事庭而受影響，受移送之民
    事庭應認原告之訴為不合法以裁定駁回之。且此項無罪之判
    決，包括裁判上一罪中之部分犯罪不能證明，因屬裁判上一
    罪，而未於判決主文，就此部分犯罪為無罪之諭知者在內（
    最高法院84年度台抗字第176 號裁定可資參照）。換言之，
    附帶民事訴訟之提起，必以刑事訴訟程序之存在為前提，若
    刑事訴訟未經提起公訴或自訴，或非刑事訴訟程序認定之犯
    罪事實侵害其私權，縱因同一事故而受有損害，自不得對於
    應負賠償責任之人，提起附帶民事訴訟。
七、查，上訴人主張被上訴人乙○○係高雄長庚醫院之腦神經外
    科醫師，明知病患即上訴人（病歷號碼為00000000號）於93
    年4 月5 日之腦神經外科門診紀錄單原本上，並無「MALING
    -NER  IS SUSPECTED 」（擬似偽裝症）之記載，竟於93年7
    月20日，在其業務作成之系爭摘錄報告上之診斷結果欄位上
    ，登載「1.擬似偽裝症…」字樣，交付安泰保險公司，復由
    安泰保險公司於94年12月5 日，在系爭民事案件中提出系爭
    摘錄報告作為證據之用，上訴人之父丙○○乃於同年12月8
    日至高雄長庚醫院調閱上開門診紀錄單影本，發現並無「MA
    -LINGNER  IS SUSPECTED 」之記載，系爭摘錄報告登載「1
    . 擬似偽裝症…」字樣，顯係不實，足生損害於上訴人之事
    實，業據本院96年度上訴字第2375號刑事判決認定，被上訴
    人乙○○於93年4 月5 日之病歷上確有記載「MALINGNER IS
    SUSPECTED 」等字，而非事後再增載此內容，故其此部分被
    訴之業務登載不實罪，自屬犯罪不能證明，而判決不另為無
    罪之諭知，此因與論罪科刑部分有裁判上一罪關係，故未於
    判決主文就此部分為無罪之諭知，實質上與諭知無罪有同一
    之效力，是依上開六、之說明，上訴人即不得提起本件附帶
    民事訴訟。又本院96年度上訴字第2375號刑事判決雖就被上
    訴人乙○○所涉行使變造私文書罪部分，判處有有期徒刑4
    月，減為有期徒刑2 月，然其認被上訴人乙○○行使變造私
    文書，係足生損害於被上訴人高雄長庚醫院病歷記載之正確
    性，而非損害於上訴人，則上訴人應非因犯罪而受損害之人
    ，是依上開六、之說明，上訴人亦不得提起本件附帶民事訴
    訟。綜上，上訴人提起本件附帶民事訴訟，係屬不合法，原
    審判決駁回其請求，於法尚無不合。茲其仍執前詞提起上訴
    ，在法律上顯無理由，本院自得不經言詞辯論，逕以判決駁
    回其上訴。
八、據上論結，本件上訴為無理由，依民事訴訟法第449 條第1
    項、第78條、第463 條、第249 條第2 項，判決如主文。
中    華    民    國    97    年    7    月    31    日
                            民事第三庭
                                審判長法官  張國彬
                                法      官  吳登輝
                                法      官  鄭月霞
以上正本證明與原本無異。
本件不得上訴。
中    華    民    國    97    年    7     月    31    日
                                書  記  官  吳新貞


司法院資訊處製作；財團法人民間司法改革基金會備份。
